【裁判字號】    95,易,1231
【裁判日期】    950728
【裁判案由】    侵占遺失物等
【裁判全文】
臺灣臺北地方法院刑事判決              95年度易字第1231號
公  訴  人  臺灣臺北地方法院檢察署檢察官
被      告  丁○○
上列被告因侵占遺失物等案件，經檢察官聲請以簡易判決處刑（
95年度偵字第3660號），本院改依通常程序審理，被告就被訴事
實為有罪之陳述，經本院合議庭裁定由受命法官以簡式審判程序
審理，判決如下：
    主  文
丁○○意圖為自己不法之所有，而侵占離本人所持有之物，處罰
金新台幣陸仟元，如易服勞役，以新台幣壹仟元折算壹日，緩刑
貳年。
    事  實
一、丁○○於民國94年7月8日凌晨1時許（聲請簡易判決處刑書
    誤載為凌晨2時許），在台北市○○區○○路22號地下1樓「
    ROOM18」酒吧內之吧台地上拾獲甲○○所有之行動電話SONY
    ERICSSON廠牌S700i型（序號：000000000000000號）1支（
    含SIM片1枚），明知係因故暫時脫離本人持有之有主物，竟
    未送交現場之服務人員招領，而私自交給在場之丙○○收受
    使用（業經本院判處罰金二千元，緩刑二年在案）。嗣丙○○收受後，插入門號0000000000之SIM卡用以撥打及接聽電
    話，並於同年9月間某日，在台北縣三峽鎮○○路75巷22號3
    樓，將該行動電話交予小姨子乙○○收受（經本院判處罰金
    二千元，緩刑二年在案），插入SIM片（門號0000000000）
    用以撥打接聽。嗣經警循線查獲，始知上情。
二、案經甲○○訴由臺北市政府警察局信義分局報請臺灣臺北地
    方法院檢察署檢察官偵查聲請簡易判決處刑，本院改依通常
    程序審理。
    理  由
一、上揭事實，業據被告丁○○於本院審理時自白不諱，核有證
    人即同案被告丙○○前於警偵訊及本院審理時自白：「該手
    機是我之前軍中同事丁○○和我一同到ROOM18玩時，由丁○○撿到的‧‧‧丁○○是於94年7月份1時許，在ROOM18的吧
    台的地上撿到該支手機，並交給我使用」、「丁○○和我在
    PUB喝酒，我們兩人都有看到地上有手機，他撿手機起來就
    交給我，‧‧‧我就問乙○○這手機你會不會用，她說會，
    我就交給她用。（問：當時丁○○為何把手機交給你？）他
    撿到後，問我要不要用，我說好，手機就交給我」及「承認
    犯罪」等語（見95年度偵字第3660號偵查卷第8、55頁、本
    院95年6月28日審判筆錄第2頁），及證人即共同被告乙○○
    於警偵訊及本院審理時供承：「（問：丙○○於何時？在何
    地將該手機交給你？）他是於94年9月至10月間，在我家裡
    給我的。（問：是否知道該手機之來源？）我姊夫告訴我，
    是他軍中同事撿到的交給他。（問：丙○○為何將手機交給
    你使用？）因為我當時手機壞掉，他就把手機送給我使用」
    、「丙○○剛好到我家，他問我這手機我會不會用，我會用
    ，剛好手機又壞掉了，我就拿來用。‧‧‧他說是撿到的」
    及「承認犯罪」等語之情節相符（見95年度偵字第3660號偵
    查卷第11、55頁、本院95年6月28日審判筆錄第2頁）。聲請
    簡易判決處刑書認被告拾獲上開行動電話之時間，為「94年
    7月8日凌晨2時許」，與上開證據資料不合，容有誤會，應
    由本院更正如上。被告於上開時、地拾獲之行動電話，係因
    故暫時脫離所有人即被害人甲○○持有之有主物，此經證人
    甲○○於警詢時指證：「我的小包包放在吧台上，我與朋友
    講話時，轉頭後就發現不見了」等語在卷（同上偵查卷第14
    頁），並有贓物認領保管單及扣案行動電話之照片影本、台
    北市政府警察局信義分局扣押筆錄附卷可稽（同上偵查卷第
    23至26、28、29頁）。依拾獲地點及拾獲物品而言，被告應
    明知該行動電話絕非他人棄置不要之無主物，於拾獲後，未
    就近送交店內服務人員招領，反而擅自交由丙○○帶回使用
    ，有通聯調閱查詢單在卷足憑（同上偵查卷第20至22頁），
    自應評價為侵占離本人所持有之物罪。本件事證明確，犯行
    堪以認定，應予依法論科。
二、按刑法第337條所謂「離本人所持有之物」，係指物之離其
    持有，非出於本人之意思者而言，故除遺失物、漂流物外，
    凡非基於持有人之意思，一時脫離其本人所持有之物均屬「
    離本人所持有之物」。上開行動電話乃被害人因故掉落在吧
    台地上而暫時脫離本人持有之物，自非所謂遺失物或漂流物
    ，應評價為離本人所持有之物。核被告所為，係犯刑法第33
    7條之侵占其他離本人所持有之物罪。爰審酌被告並無不法
    前科，因將偶然拾獲之他人行動電話私自交付他人使用，致
    罹刑章，本身並無利得，違法情節及惡性均非重大，行動電
    話業已發還被害人，及被告之犯罪動機、手段、所生危害等
    一切情狀，依刑法第337條、刑法施行法第1條之1第1項、第
    2 項前段之法定刑規定，量處如主文所示之罰金。按行為後
    法律有變更者，適用行為時之法律。但行為後之法律有利於
    行為人者，適用最有利於行為人之法律，刑法第2條第1項定
    有明文。本件被告行為後，刑法有關罰金易服勞役之折算標
    準業已修正公布，罰金罰鍰提高標準條例第2條，並已刪除
    ，並均於95年7月1日施行。修正前刑法第42條第2項前段規
    定：「易服勞役以一元以上三元以下折算一日。」而刪除前
    罰金罰鍰提高標準條例第2條前段規定，就原定數額提高為
    100倍折算一日，則本件受刑人行為時之易服勞役折算標準
    ，應以銀元一百元以上三百元以下折算一日，即新台幣三百
    元以上九百元以下折算一日。惟修正後刑法第42條第3項前
    段規定：「易服勞役以新台幣一千元、二千元或三千元折算
    一日。」比較上開修正前後有關罰金易服勞役之折算標準，
    以修正後之規定較有利於被告，應依刑法第2條第1項但書規
    定，適用修正後刑法第42條第3項前段之規定，定如主文所
    示易服勞役之折算標準。末查，被告前未曾受有期徒刑以上
    刑之宣告，有臺灣高等法院被告前案紀錄表可按，審酌被告
    年紀尚輕，受有大學畢業之高等教育，並已退伍待業，將來
    前途可期，經此偵審程序之教訓，當已知所警惕，爾後定能
    深思後行，本院信無再犯之虞，因認所宣告之刑以暫不執行
    為適當，依修正後刑法第74條第1項第1款之規定，諭知緩刑
    二年之宣告，以策自新。
據上論斷，應依刑事訴訟法第452條、第273條之1第1項，修正後
刑法第2條第1項但書、刑法第337條、修正後刑法第42條第3項前
段、第74條第1項第1款，刑法施行法第1條之1第1項、第2項前段
，判決如主文。
本案經檢察官詹喬偉到庭執行職務
中    華    民    國    95    年    7     月    28    日
                  刑事第一庭    法  官  吳秋宏
以上正本證明與原本無異。
如不服本判決，得自判決送達之日起10日內，向本院提起上訴狀
。
                                書記官  高菁菁
中    華    民    國    95    年    7     月    28    日
附錄本案論罪科刑法條全文：
中華民國刑法第337條
（侵占遺失物罪）
意圖為自己或第三人不法之所有，而侵占遺失物、漂流物或其他
離本人所持有之物者，處5百元以下罰金。
中華民國刑法施行法第1條之1
一中華民國九十四年一月七日刑法修正施行後，刑法分則編所定
  罰金之貨幣單位為新臺幣。
二九十四年一月七日刑法修正時，刑法分則編未修正之條文定有
  罰金者，自九十四年一月七日刑法修正施行後，就其所定數額
  提高為三十倍。但七十二年六月二十六日至九十四年一月七日
  新增或修正之條文，就其所定數額提高為三倍。


司法院資訊處製作；財團法人民間司法改革基金會備份。
